【裁判字號】    97,消債更,1050
【裁判日期】    980824
【裁判案由】    更生事件
【裁判全文】
臺灣臺中地方法院民事裁定          97年度消債更字第1050號
    聲  請  人
    即  債務人  丙○○
    相  對  人
    即  債權人  新加坡商星展銀行股份有限公司
                （原「寶華商業銀行股份有限公司」）
    法定代理人  甲○○
    相  對  人
    即  債權人  元大國際資產管理股份有限公司
                （原「寶華商業銀行股份有限公司」）
    法定代理人  林武田
    代  理  人  陳詩閔
                龍起明
    相  對  人
    即  債權人  國泰世華商業銀行股份有限公司
    法定代理人  乙○○
    代  理  人  羅士傑
    相  對  人
    即  債權人  第一商業銀行股份有限公司
    法定代理人  戊○○
    相  對  人
    即  債權人  荷商荷蘭銀行股份有限公司台北分公司
    法定代理人  庚○○
    代  理  人  李軼倫
    相  對  人
    即  債權人  香港商香港上海匯豐銀行股份有限公司
                （原「中華商業銀行股份有限公司」）
    法定代理人  韋力行
    相  對  人
    即  債權人  臺灣新光商業銀行股份有限公司
                          6、.
    法定代理人  李增昌
                          6、.
    代  理  人  丁○○
    相  對  人
    即  債權人  遠東國際商業銀行股份有限公司
    法定代理人  洪信德
    代  理  人  辛○○
    相  對  人
    即  債權人  玉山商業銀行股份有限公司
    法定代理人  己○○
    代  理  人  壬○○
    相  對  人
    即  債權人  萬泰商業銀行股份有限公司
    法定代理人  周榮生
    代  理  人  王翔生
    相  對  人
    即  債權人  台新國際商業銀行股份有限公司
    法定代理人  吳清文
    代  理  人  江文成
    相  對  人
    即  債權人  中國信託商業銀行股份有限公司
    法定代理人  癸○○
    代  理  人  陳哲彥
    相  對  人
    即  債權人  慶豐商業銀行股份有限公司
    法定代理人  劉土金
    代  理  人  孫聖淇
上列當事人間消費者債務清理事件，債務人聲請更生，本院裁定
如下：
    主    文
聲請人即債務人丙○○自中華民國98年 8月24日16時起開始更生
程序。
    理    由
一、按債務人與金融機構協商成立者，不得聲請更生或清算，但
    因不可歸責於己之事由，致履行顯有重大困難者，不在此限
    ；本條例施行前，債務人依金融主管機關協調成立之中華民
    國銀行公會會員辦理消費金融案件無擔保債務協商機制與金
    融機構成立之協商，準用前項之規定，消費者債務清理條例
    第151條第5項、第 6項分別定有明文。又聲請更生或清算不
    合程式或不備其他要件者，法院應以裁定駁回之，但其情形
    可以補正者，法院應定期間先命補正，復為同條例第八條所
    明定。
二、本件聲請人即債務人主張因財產及收入不足以清償債務，前
    曾於95年 9月15日依照中華民國銀行公會會員辦理消費金融
    案件無擔保債務協商機制與金融機構成立協商，自95年10月
    起，分120期，利率5.00%，且每月10日清償新台幣19,699元
    ，惟因聲請人每月薪資僅約28,000元，在扣除自己生活必要
    費用後，實無法依協商條件履行，於96年 4月起毀諾，故聲
    請人無力繼續履行原協商條件，顯係因非可歸責於己之事由
    致履行有重大困難等語，業據提出協議書、無擔保債務還款
    計劃在卷可按。從而，債務人主張無法清償債務人等語，應
    堪採信。
三、然查，本件經依職權向各金融機關債權人函查債務人消費明
    細紀錄顯示，債務人消費內容多為百貨（新光三越百貨、中
    友百貨、愛的世界）、餐飲（三皇三家生活飲食、湖水岸餐
    飲股份有限公司、不老村茶藝房、上海新樂園餐飲、上豪牛
    排館）、珮萱珠寶銀樓有限公司（債務人稱購買哥哥的結婚
    金飾）、預借現金等，其中93年2月預借現金20,000元、93
    年3月預借現金104,000元、同年6月預借現金100,000元、同
    年12月預借現金33,000元、94年8月預借現金300,000元（債
    務人經本院訊問時回答：用在作生意，但生意失敗），但經
    查債務人於97年11月 3日陳報五年內未從事營業活動，顯見
    此筆債務非本人消費，且預借現金次數頻繁，已逾越一般人
    生活水準，而非屬日常生活所須，且達奢侈、浪費之程度，
    並時有逾越薪資總額之情事，此有債權人提出之消費帳明細
    及本院製作之消費明細表附卷可稽，如是上述消費性質非生
    活必要之支出，而係奢侈、浪費之性質。惟因債務人既因債
    務負擔沈重，本院仍准其更生（債務人所有不動產，債務人
    已久未繳納本息，目前在拍賣中，債務人於聲請狀亦載明可
    依照清算程序，且於本院訊問時亦陳稱現另行租屋居住，附
    予敘明）。
四、又債務人之消費內容既如前述，核與消費者債務清理條例第
    134條第4款所稱：「浪費、賭博或其他投機行為，致財產顯
    然減少或負擔過重之債務」等不免責事由相當。再經本院訊
    問各該債權人亦表明反對債務人之更生聲請，未來本件更生
    程序，恐將因其更生方案無法獲致債權人會議通過或法院認
    可而宣告清算，徒增程序勞費，欠缺實益。惟，本院仍認應
    准債務人進入更生程序，提供其更生方案付諸表決之機會，
    爰裁定如主文。
中    華    民    國    98    年    8     月    24    日
                  民事庭法  官  顏世傑
上為正本係照原本作成
本件不得抗告
本裁定已於98年8月24日16時公告。
中    華    民    國    98    年    8     月    24    日
                        書記官  劉玥秀


司法院資訊處製作；財團法人民間司法改革基金會備份。
